【裁判字號】    97,交聲,1738
【裁判日期】    970818
【裁判案由】    聲明異議
【裁判全文】
臺灣臺中地方法院交通事件裁定        97年度交聲字第1738號
原處分機關  交通部公路總局臺中區監理所（臺中市監理站）
異  議  人
即受處分人  甲○○
上列異議人因違反道路交通管理處罰條例案件，對於交通部公路
總局臺中區監理所（臺中市監理站）民國九十七年六月五日所為
之處分（裁監稽違字第裁六一－ＧＣ0000000號裁決書）
，聲明異議，本院裁定如下：
    主  文
原處分關於罰鍰新臺幣肆萬伍仟元部分撤銷。
前項撤銷部分，甲○○不罰。
    理  由
一、原處分機關略以：異議人即受處分人甲○○（下稱受處分人
    ）於民國九十五年九月五日二十時三十六分許，駕駛車牌號
    碼ＨＨ二－七三七號重型機車，行經臺中市○○路與市府路
    口時，因「酒後駕車，經抽血酒精值換算呼氣值為每公升一
    ．五一毫克」之違規，經臺中市警察局第二分局育才派出所
    員警依違反道路交通管理處罰條例第三十五條第一項第一款
    當場舉發，嗣原處分機關於九十七年六月五日以裁監稽違字
    第裁六一－ＧＣ0000000號裁決書，裁處其罰鍰新臺
    幣（下同）四萬五千元，並吊扣駕駛執照十二個月，施以道
    安講習（九十五年九月五日至站完成吊扣機車駕照十二個月
    、簽收道安講習單），逾期則依裁決書處罰主文規定裁處，
    於法並無不合等語。
二、受處分人聲明異議意旨略以：受處分人酒後駕車行為業經本
    院判處受罰三萬元，又做義務勞動服務，而今工資低，又養
    三名子女，實難負擔該四萬五千元罰鍰，爰依法聲明異議請
    求撤銷原處分有關罰鍰之部分等語。
三、經查：
（一）本件受處分人於前揭時、地，駕駛車牌號碼ＨＨ二－七三
      七號重型機車，經警攔停並進行酒精濃度檢測後，發現受
      處分人抽血酒精值經換算呼氣值為每公升一．五一毫克等
      情，為受處分人於異議狀中所不爭執，並有受處分人簽收
      之舉發通知單影本在卷可稽，是受處分人飲用酒類後，於
      上開時、地，駕駛前揭重型機車，經員警測試檢定有酒精
      濃度超過規定標準即吐氣所含酒精濃度超過每公升零點五
      五毫克以上之事實，應堪認定。
（二）按九十四年二月五日公布，並於九十五年二月五日施行之
      行政罰法第二十六條規定：「一行為同時觸犯刑事法律及
      違反行政法上義務規定者，依刑事法律處罰之。但其行為
      應處以其他種類行政罰或得沒入之物而未經法院宣告沒收
      者，亦得裁處之。前項行為如經不起訴處分或為無罪、免
      訴、不受理、不付審理之裁判確定者，得依違反行政法上
      義務規定裁處之。」。又其他種類行政罰，係指違反行政
      法上之義務應受「裁罰性」之「不利處分」，依行政罰法
      第二條規定，包括限制或禁止行為之吊扣證照處分。究其
      立法目的，一行為同時觸犯刑事法律及違反行政法上義務
      規定時，由於刑罰與行政罰同屬對不法行為之制裁，而刑
      罰之懲罰作用較強，故依刑事法律處罰，即足資警惕時，
      實無一事二罰再處行政罰之必要，且刑事法律處罰，由法
      院依法定程式為之，較符合正當法律秩序，應予優先適用
      ，但罰鍰以外之沒入或其他種類行政罰，因兼具維護公共
      秩序之作用，為達行政目的，行政機關仍得併予裁處。另
      行政罰法第四十五條第一項規定：「本法施行前違反行政
      法上義務之行為應受處罰而未經裁處，於本法施行後裁處
      者，除第十五條、第十六條、第十八條第二項、第二十條
      及第二十二條規定外，均適用之。」亦即依文義解釋，本
      件違規事實既於行政罰法生效後始由原處分機關裁處（九
      十六年二月十六日），自有行政罰法第二十六條之適用。
      本件受處分人確有酒精濃度超過規定標準之交通違規事實
      ，已如前述。惟受處分人上開酒後駕車之行為，因另涉刑
      法第一百八十五條之三之公共危險罪，業經臺灣臺中地方
      法院檢察署檢察官以九十六年度撤緩偵字第五四○號聲請
      簡易判決處刑，於九十六年十月八日由本院臺中簡易庭以
      九十六年度中交簡字第二七二九號判處拘役五十八日，嗣
      受處分人不服提起上訴，惟於九十六年十一月二十二日撤
      回上訴而確定，業據本院調取上揭卷宗核閱無訛，並有本
      院刑事簡易判決書及臺灣高等法院被告前案紀錄表各一份
      在卷足稽。從而，受處分人酒後駕車之行為既同時觸犯刑
      法及違反行政法上義務，且其觸犯刑法之部分，業經本院
      依法判決，揆諸前揭說明，本件即應依刑事法律處罰之，
      自無從再適用行政罰之必要，是裁決機關逕以受處分人酒
      後駕車，酒精濃度超過規定標準每公升零點五五毫克以上
      之違規行為，對其裁處罰鍰四萬五千元，尚有未洽。至裁
      決機關同時對異議人裁處吊扣駕駛執照十二個月之部分，
      乃裁罰性之不利處分，為達嚇阻酒後駕車之不法行為，維
      護道路交通其他用路權人之生命、身體之安全法益，依行
      政罰法第二十六條第一項但書之規定，自得裁處之。
四、綜上所述，受處分人確有於前揭時、地，酒後駕駛車輛酒精
    濃度超過規定標準之違規行為，裁決機關依道路交通管理處
    罰條例第三十五條第一項第一款規定，裁處受處分人四萬九
    千五百元，並吊扣其駕駛執照十二個月，固非無見，然其裁
    處受處分人罰鍰之部分，顯與前揭行政罰法第二十六條第一
    項所明定之一事不二罰有違，即難認允當。是本件異議雖無
    理由，惟原處分關於裁處受處分人罰鍰四萬五千元部分既有
    前揭違法失當之處，自屬無可維持，此部分之原處分應予撤
    銷，並對受處分人另為不罰之諭知。（至於原處分機關上開
    吊扣駕駛執照十二個月之行政裁罰，依上開道路交通管理處
    罰條例等規定及行政罰第二十六條第一項但書之規定，則核
    無不當，且受處分人僅係就上開原處分裁處罰鍰之部分聲明
    異議，並未就吊扣駕駛執照部分聲明異議，附此敘明）。
五、據上論斷，應依道路交通管理處罰條例第八十七條第二項，
    道路交通案件處理辦法第二十條，裁定如主文。
中    華    民    國    97    年    8     月    18    日
                  交通法庭  法  官  王世華
上正本證明與原本無異。
如不服本裁定，應於送達後五日內，向本院提出抗告狀。
                            書記官  賴瓊珠
中    華    民    國    97    年    8     月    18    日


司法院資訊處製作；財團法人民間司法改革基金會備份。
